【裁判字號】    92,訴,1092
【裁判日期】    920523
【裁判案由】    遷讓房屋
【裁判全文】
臺灣臺中地方法院民事判決                 九十二年度訴字第一○九二號
    原      告  丙○○
    被      告  甲○○
                乙○○
右當事人間請求遷讓房屋事件，本院判決如左：
    主      文
被告甲○○應將坐落台中市○○區○○段八八七之二號土地上建號一三一號建物（即
門牌號碼台中市南屯區○○○街二一五號房屋）交付原告。
被告乙○○應自前項房屋遷出，並將房屋返還予原告。
訴訟費用由被告負擔。
本判決於原告各以新台幣貳拾壹萬參仟元，為被告乙○○、甲○○供擔保後，得假執
行。但被告乙○○如於假執行程序實施前，以新台幣陸拾參萬捌仟貳佰元為原告預供
擔保，得免為假執行。
    事      實
甲、原告方面：
壹、聲明：
一、被告甲○○應將坐落台中市○○區○○段八八七之二號土地上建號一三一號建物
    （即門牌號碼台中市南屯區○○○街二一五號房屋）交付原告。
二、被告乙○○應自前項房屋遷出，並將房屋返還予原告。
三、願供擔保請准宣告假執行。
貳、陳述：坐落台中市○○區○○段八八七之二號土地上建號一三一號建物（即門牌
    號碼台中市南屯區○○○街二一五號房屋），原為被告甲○○所有，被告甲○○
    於民國（下同）九十一年十月二十六日，與原告訂定買賣契約，將系爭房屋連同
    其所在之土地出售予原告，約定買賣總價金為新台幣（下同）五百二十萬元，其
    中二十萬元為交屋時始付之尾款，並特別約明被告甲○○應於完成系爭房地所有
    權移轉登記時起三個月內交屋。原告依約已給付被告甲○○買賣價金五百萬元，
    並於九十一年十一月十五日，完成系爭房、地之所有權移轉登記，被告甲○○則
    應於九十二年二月十五日，前交付系爭房屋與原告。雖在買賣契約成立之前，被
    告甲○○係將系爭房屋無償提供予其子即被告乙○○居住使用，且現仍由被告乙
    ○○繼續居住使用中，然因系爭房屋已由原告買受，並由原告取所有權，被告甲
    ○○應負交付買賣標的物之義務；而被告乙○○占有系爭房屋並無合法權源，妨
    害原告所有權之行使，爰依買賣契約之標的物交付請求權法律關係請求被告甲○
    ○交付系爭房屋；並依所有權之物上請求權請求被告乙○○遷出系爭房屋，並將
    房屋返還原告。
參、證據：提出不動產買賣契約書、存證信函、台中市稅捐稽徵處九十一年度契稅繳
    款書、系爭房地所有權狀各一件為證。
乙、被告甲○○方面：被告甲○○未於言詞辯論期日到場，亦未提出準備書狀作何聲
    明或陳述。
丙、被告乙○○方面：
壹、聲明：原告之訴及假執行之聲請均駁回，並陳明如受不利判決，願供擔保請准宣
    告免為假執行。
貳、陳述：其居住於系爭房地已有十餘年，係由其父親即被告甲○○同意其居住使用
    。雖然被告甲○○將系爭房地賣給原告，但五百二十萬元之買賣價金太低，而且
    至目前為止，原告尚有二十萬元未付，希望原告能再予補貼。
    理      由
一、被告甲○○經合法通知，未於言詞辯論期日到場，核無民事訴訟法第三百八十六
    條各款所列情形，爰依原告之聲請，由其一造辯論而為判決。
二、本件原告起訴主張：被告甲○○與原告訂定買賣契約，將坐落台中市○○區○○
    段八八七之二號土地及其上建號一三一號建物（即門牌號碼台中市南屯區○○○
    街二一五號房屋），出售予原告，約定買賣價金共五百二十萬元，其中二十萬元
    為交屋時始付之尾款，並且約明被告甲○○應於完成系爭房地所有權移轉登記時
    起三個月內交屋之事實，業據其提出與所述相符之不動產買賣契約書一件為證；
    又原告已依約給付被告甲○○五百萬元，並於九十一年十一月十五日，完成系爭
    房地所有權移轉登記，業據其提出與所述相符之台中市稅捐稽徵處九十一年度契
    稅繳款書、系爭房地所有權狀各一件為證，且被告甲○○對於原告上開主張之事
    實，已於相當時期受合法之通知，而於言詞辯論期日不到場，亦未提出準備書狀
    爭執，依民事訴訟法第二百八十條第三項準用同條第一項之規定，視同自認，則
    原告上開主張，自堪信為真實。按物之出賣人，負交付其物於買受人，並使其取
    得該物所有權之義務，民法第三百四十八條第一項定有明文。本件被告甲○○既
    已將系爭房屋出賣予原告，自有依前開規定交付系爭房屋予原告之義務，原告請
    求被告甲○○交付系爭房屋，自應准許。
三、復按所有人對於無權占有或侵奪其所有物者，得請求返還之。對於妨害其所有權
    者，得請求除去之。有妨害其所有權之虞者，得請求防止之，民法第七百六十七
    條定有明文。又按使用借貸，非如租賃之有民法第四百二十五條之規定，縱令不
    動產之前手將該不動產概括允許第三人使用，該第三人要不得以不動產之前手，
    與其訂有使用借貸契約，主張對現在之房地所有人有使用該房地之權利，最高法
    院五十九年度臺上字第二四九０號判例可資參照。本件原告主張系爭建物於甲○
    ○出售前，甲○○係交付予其子即被告乙○○使用，現仍為被告乙○○居住使用
    中之事實，業據被告乙○○到庭所自認，應堪信為真實。按系爭原告所有之房屋
    ，於所有權移轉登記前，雖曾由被告甲○○借予被告乙○○占用使用，惟原告業
    已拒絕被告乙○○繼續使系爭房屋，且基於債之相對性，被告乙○○就該使用借
    貸關係，僅得對甲○○有所主張，自不得以該使用借貸契約對抗所有權人即原告
    ，而拒絕遷出系爭房屋。是系爭房屋之所有權人即原告，既未同意被告乙○○繼
    續使用系爭房屋，揆諸前開判例意旨，被告乙○○自屬無權占有系爭房屋，被告
    乙○○居住於系爭房屋之內對原告所有權之行使自有妨害，則原告本於所有權之
    所有物返還請求權及排除侵害請求權，請求被告乙○○自系爭房屋遷出，並將房
    屋返還原告，亦應准許。
四、綜上所述，原告基於買賣契約標的物交付請求權之法律關係，請求被告甲○○應
    將坐落台中市○○區○○段八八七之二號土地上建號一三一號建物（即門牌號碼
    台中市南屯區○○○街二一五號房屋）交付原告；並依所有物之物上請求權，請
    求被告乙○○應自前述之房屋遷出，並將房屋返還原告，於法有據，應予准許。
五、本件原告陳明願供擔保，請求宣告假執行，及被告乙○○陳明願供擔保請准宣告
    免為假執行，經核並無不合，爰各酌定相當之擔保金額，併准許之。
六、結論：本件原告之訴為有理由，依民事訴訟法第三百八十五條第一項前段、第七
    十八條、第八十五條第一項前段，第三百九十條第二項、第三百九十二條判決如
    主文。
中      華      民      國    九十二    年      五      月    二十三  日
                                   台灣台中地方法院民事第民三庭
~B法      官  王金洲
右為正本，係照原本作成。
如對本判決上訴，須於判決送達後二十日內向本院提出上訴狀（須附繕本）。
中      華      民      國    九十二    年      五      月    二十三  日
~B法院書記官


司法院資訊處製作；財團法人民間司法改革基金會備份。
